臺灣高等法院民事判決　　　　　　　　　 96年度上字第368號
上　訴　人　華南商業銀行股份有限公司
法定代理人　甲○○
訴訟代理人　侯水深律師
　　　　　　張沐芝律師
被上　訴人　乙○○
　　　　　　丙○○
共　　　同
訴訟代理人　李建民律師
上列當事人間撤銷贈與等事件，上訴人對於中華民國96年3月27
日臺灣臺北地方法院95年度訴字第9908號第一審判決提起上訴，
並為訴之追加，本院於96年10月16日言詞辯論終結，判決如下：
    主  文
上訴及追加之訴均駁回。
第二審及追加訴訟費用由上訴人負擔。
    事實及理由
甲、程序方面：
一、按在第二審為訴之變更或追加，非經他造同意，不得為之。
    但民事訴訟法第255條第1項第2款至第6款情形，不在此限。
    又請求之基礎事實同一者，縱於訴狀送達後，原告仍得將原
    訴變更或追加他訴，無須得被告同意，此觀民事訴訟法第44
    6條第1項、第255條第1項第 2款規定自明。原告於第二審為
    訴之追加，苟其請求之基礎事實同一者，即非法所不許。所
    謂請求之基礎事實同一，係指變更或追加之訴與原訴之主要
    爭點有其共同性，各請求利益之主張在社會生活上可認為同
    一或關連，而就原請求之訴訟及證據資料，於審理繼續進行
    在相當程度範圍內具有同一性或一體性，得期待於後請求之
    審理予以利用，俾先後兩請求在同一程序得加以解決，避免
    重複審理，進而為統一解決紛爭者，即屬之。查本件上訴人
    於原審主張，被上訴人乙○○於民國94年6月9日將其所有坐
    落臺北市○○區○○段1小段646號、 權利範圍1/4土地，同
    小段805號、權利範圍1/288土地，及其上建號1079、門牌號
    碼臺北市○○○路○段23巷6弄19號4樓、 權利範圍全部之建
    物，建號2285、門牌號碼同上段17號地下樓、權利範圍1/24
    之建物（以下稱系爭房地），無償移轉予被上訴人丙○○，
    已害及伊之債權， 爰依民法第242條、244條第1項規定，訴
    請撤銷該買賣行為及以買賣為原因之物權移轉行為，回復原
    狀，並塗銷所有權移轉登記。嗣於本院審理中，以被上訴人
    前開買賣行為屬通謀虛偽意思表示無效為由，追加先位聲明
    ：(1)確認被上訴人就系爭房地， 於94年5月30日所為之買賣
    債權關係及物權關係均不存在(2)被上訴人丙○○應將系爭房
    地以買賣為原因所為之所有權移轉登記予以塗銷。另主張縱
    前開買賣行為為真實，被上訴人亦明知有害伊之債權，本於
    民法第244條第2項規定，追加第二備位聲明：(1)被上訴人就
    系爭房地 於94年5月30日所為之買賣債權關係暨94年6月9日
    所為之所有權移轉登記行為應予撤銷。(2)被上訴人丙○○應
    將系爭房地以買賣為原因所為之所有權移轉登記予以塗銷，
    回復為被上訴人乙○○名義。被上訴人雖不同意上訴人為訴
    之追加，惟上訴人追加之訴之審理，乃上訴人主張被上訴人
    間移轉系爭房地之買賣行為並非真實，及損害其債權一節是
    否可採，與原訴之原因事實，有其社會事實上之共通性及關
    聯性，而就原請求所主張之事實及證據資料得以利用，避免
    上訴人於原訴敗訴後再行提起，重複審理，而得於本訴中統
    一解決紛爭，徵諸前開說明，應許上訴人為訴之追加，合先
    敘明。
二、上訴人於原審主張依民法第242條、244條第1項規定， 訴請
    撤銷被上訴人間前開就系爭房地之買賣行為及以買賣為原因
    之物權移轉行為，並塗銷所有權移轉登記。其訴之聲明第2
    項雖為：被告乙○○就前開土地經松山地政事務所於94年6
    月9日以買賣為原因所為之所有權移轉登記， 應予塗銷，惟
    觀其第1項聲明則為：被告間就系爭房地於94年5月31日所為
    買賣行為及於94年6月9日以買賣為原因所為所有權移轉行為
    ，應予撤銷，回復原狀。 堪認其第2項聲明係指就系爭房地
    之移轉行為撤銷後回復原狀之具體內容，雖其漏就房屋部分
    為聲明，及將塗銷之主體誤為被上訴人乙○○，惟既包含於
    第1項聲明之回復原狀內容中， 則上訴人於第二審將之變更
    為：被上訴人丙○○應將系爭房地於94年6月9日經臺北市松
    山地政事務所（以下稱松山地政事務所）以買賣為原因所為
    之所有權移轉登記予以塗銷，回復為被上訴人乙○○名義。
    核屬為除去不當聲明所為之更正，非訴之變更，併予敘明。
乙、得心證之理由：
一、上訴人主張： 被上訴人乙○○於92年12月4日與伊約定就訴
    外人久葉科技股份有限公司（以下稱久葉公司）對伊現在（
    包括過去所負及現在尚未清償）及將來所負債務範圍內，以
    新臺幣（下同）5千萬元為限額， 與久葉公司負連帶清償責
    任。 嗣久葉公司於94年5月23日發生存款不足退票，依授信
    約定書第6條第5項，久葉公司對伊所負債務視同到期，共計
    積欠美金172,747.24元及利息、違約金，經屢次向久葉公司
    催討無效，自應由乙○○負連帶清償責任。詎乙○○不思還
    款事宜，竟於94年6月9日將其所有系爭房地無償移轉與被上
    訴人丙○○，已害及伊之債權，爰依民法第244條第1項、第
    242規定，求為撤銷被上訴人間就系爭房地於94年5月30日所
    為之買賣契約暨94年6月9日所為之所有權移轉登記行為，回
    復原狀，及命塗銷前開所有權移轉登記之判決。原審為上訴
    人全部敗訴之判決，上訴人不服，提起上訴。上訴即第一備
    位聲明為：(一)原判決廢棄。(二)被上訴人就系爭房地，於94年
    5月30日所為之贈與債權關係 暨94年6月9日所為之所有權移
    轉登記行為應予撤銷。(三)被上訴人丙○○應將系爭房地於94
    年6月9日經松山地政事務所以買賣為原因所為之所有權移轉
    登記予以塗銷，回復為被上訴人乙○○名義。另主張被上訴
    人就系爭房地之移轉行為，僅係為脫免強制執行程序所為之
    登記，實質上根本無該等買賣契約或不動產所有權之移轉契
    約存在，縱認該買賣契約及所有權移轉登記契約形式上存在
    ，亦係基於被上訴人間之通謀虛偽意思表示所為等情，追加
    先位聲明： (一)確認被上訴人就系爭房地於94年5月30日所為
    之買賣債權關係暨物權關係均不存在。(二)被上訴人丙○○應
    將系爭房地於94年6月9日經松山地政事務所以買賣為原因所
    為之所有權移轉登記予以塗銷。復主張如先位聲明及第一備
    位聲明為無理由，則被上訴人之有償移轉行為亦明知損害伊
    之債權等情， 爰依民法第244條第2項、第242規定，追加第
    二備位聲明： (一)被上訴人就系爭房地於94年5月30日所為之
    買賣債權關係暨94年6月9日所為之所有權移轉登記行為應予
    撤銷。(二)被上訴人丙○○應將系爭房地於94年6月9日經松山
    地政事務所以買賣為原因所為之所有權移轉登記予以塗銷，
    回復為被上訴人乙○○名義。
二、被上訴人則以：伊2人就系爭房地於95年5月30日訂立買賣契
    約（ 以下稱系爭買賣契約），約定買賣價金為580萬元，被
    上訴人丙○○已全部支付，本件買賣及所有權移轉登記行為
    確屬真實非通謀虛偽意思表示；且系爭房屋係64年間建築完
    工之老舊房屋， 其市價應低於上訴人主張之9,886,500元，
    被上訴人乙○○以580萬元出售系爭房地， 並無不當之處；
    又系爭買賣契約締結時，上訴人尚非久葉公司之債權人，雖
    上訴人於94年6月9日、 7月19日及22日取得對久葉公司之債
    權，仍不得溯及行使撤銷權；且乙○○僅為久葉公司掛名董
    事，未參與該公司業務或經營，久葉公司向上訴人借款等情
    ，其均未獲通知，丙○○亦不知情，被上訴人間絲毫不知系
    爭買賣有何損害於上訴人； 再則，上訴人於94年5月間即知
    悉系爭房地之移轉登記，其於原審訴請撤銷並於本院追加請
    求，已逾1年之除斥期間等語， 資為抗辯。並於本院答辯聲
    明：如主文所示。
三、查訴外人久葉公司於94年4月13日、 21日向上訴人開立遠期
    信用狀美金193,152元、美金199,584元，並約定分別於94年
    7月19日、22日清償，久葉公司於94年5月23日因存款不足發
    生退票，依其與上訴人所簽授信約定書第6條第5項，前開債
    務視同到期，共計積欠上訴人美金172,747.24元及利息、違
    約金，被上訴人乙○○為久葉公司之連帶保證人，應負連帶
    清償責任，且該債務業經臺灣臺北地方法院94年度訴字第42
    56號判決確定；而系爭房地原為被上訴人乙○○所有，於94
    年6月9日移轉登記為其妻即被上訴人丙○○所有，登記原因
    為買賣， 原因發生日為94年5月31日等事實，為兩造所不爭
    ，復有民事判決及確定證明書、土地及建物登記簿謄本、地
    政異動索引等件附卷可證（ 見原審卷第13-18頁、本院卷第
    140-148頁），堪信為真實。
四、上訴人固主張，被上訴人乙○○於久葉公司財務狀況惡化，
    失去給付能力之際，於94年6月9日將系爭房地所有權移轉登
    記與被上訴人丙○○，顯係為脫免財產受強制執行而為，彼
    等以買賣為原因之移轉登記行為，僅係為符合土地登記規則
    相關法令移轉原因之形式要件而為之，實質上根本無該等買
    賣契約或不動產所有權之移轉契約存在；或係以通謀虛偽意
    思表示而為之一節，已為被上訴人所否認，並以前揭情詞置
    辯。經查：
  (一)按第三人主張表意人與相對人通謀而為虛偽意思表示者，該
    第三人應負舉證之責。 又民法第87條第1項所謂通謀虛偽意
    思表示，乃指表意人與相對人互相故意為非真意之表示而言
    ，故相對人不僅須知表意人非真意，並須就表意人非真意之
    表示相與為非真意之合意，始為相當，若僅一方無欲為其意
    思表示所拘束之意，而表示與真意不符之意思者，尚不能指
    為通謀而為虛偽意思表示（最高法院48年台上字第29號、62
    年台上字第316號判例意旨參照 ）。故在贈與或買賣契約，
    亦不能僅因契約當事人間有特殊親誼關係或價金之交付不實
    ，即謂該贈與或買賣係通謀虛偽成立。本件上訴人主張系爭
    買賣契約之債權及物權關係均屬通謀虛偽意思表示，既為被
    上訴人所否認，上訴人即應對之負舉證之責。
  (二)查被上訴人乙○○於94年5月30日將系爭房地以580萬元賣予
    被上訴人丙○○，並於翌日委託代書辦理過戶事宜，有不動
    產買賣雙方意願書、土地買賣所有權移轉契約書暨建築改良
    買賣所有權移轉契約書在卷可證（ 見原審卷第33-37頁）。
    觀之該意願書上約定之買賣價金給付方式為：「1.乙○○於
    89年1月25日向丙○○所借交付予劉陳（ 即乙○○之母）
    之借款4,239,924元及89年10月11日乙○○ 向丙○○所借之
    借款614,600元，兩筆合計為4,854,524元，雙方同意抵充第
    一次買賣價金。2.第二次交付價款時，待向稅捐機關申辦本
    件不動產買賣移轉登記之土地增值稅（限自用住宅稅率）、
    建物移轉登記之契稅以及相關登記之規費、代書費等概由買
    方丙○○代位墊支，屆時結算總金額若干，賣方同意由買賣
    價款中扣抵，作為第二次交付之款。3.第三次尾款之交付本
    件不動產買賣待辦理移轉登記及點交清楚由買方一次以現金
    結清。」而第1期款之給付， 業據被上訴人提出丙○○世華
    聯合銀行帳戶存摺明細 及89年1月25日匯出匯款回條各乙份
    （見原審卷第39-41頁），足證丙○○確有匯予劉陳4,239
    ,924 元之事實。 另提出丙○○玉山銀行帳戶存摺89年10月
    11日轉帳614,600元之明細為證（ 見原審卷第42、43頁），
    被上訴人並稱， 該614,600元乃乙○○於89年10月11日指示
    被上訴人丙○○匯款614,600元與久葉公司， 並有同日之匯
    款單可證（見原審卷第65頁），堪認丙○○確有支付上開款
    項。被上訴人陳稱，丙○○分別於94年6月7日自台北市銀行
    帳戶存摺提領18萬元及於94年6月7日自玉山銀行帳戶存摺提
    領30萬元，合計48萬元交付被上訴人乙○○，作為第二次買
    賣價金之給付，以支付土地增值稅及契稅，業據其提出存摺
    影本、土地增值稅繳款書及契稅繳款書為證（見原審卷第45
    -50頁）。另尾款由被上訴人丙○○於94年8月22日自所有玉
    山銀行帳戶存摺提領45萬元連同部分現金15,476元，付清尾
    款465,476元， 而被上訴人乙○○則於翌日匯款45萬元予中
    租迪和股份有限公司（以下稱中租公司）以清償久葉公司債
    務，免除其連帶保證責任，亦據提出玉山銀行94年8月22 日
    存摺明細、同意書及送金簿存根為憑（見原審卷第51、52、
    66、67頁）。是依前開資金往來資料，足認被上訴人丙○○
    已依上開契約約定內容給付買賣價金580萬元。
  (三)對於丙○○借予乙○○4,239,924元之資金來源， 被上訴人
    稱， 丙○○於88年7月5日將所有坐落臺北市○○區○○段3
    小段538、539號土地及其上門牌號碼臺北市○○路198號4樓
    房屋所有權全部， 以700萬元賣予訴外人楊秀梅，並提出不
    動產買賣契約書、建築改良物所有權契約書（含契稅繳款書
    ）、土地買賣所有權移轉契約書（含土地增值稅繳款書及免
    稅證明書）各1份為證（見原審卷第71-80頁），參以被上訴
    人丙○○自81年9月1日起即在綠洲化學工業有限公司上班擔
    任業務員，年所得30多萬元，有員工職務證明書及87年至94
    年度扣繳憑單等件可憑（ 見原審卷第81-83頁），足證丙○
    ○除有上開了700萬元售屋款外， 每月尚有固定收入，堪認
    伊於89年1月間有出借4,239,924元之資力。上訴人雖稱，前
    開丙○○出賣之不動產於取得時，為夫妻聯合財產之一部，
    故出售所得價款之部分，用於支付被上訴人乙○○之母申購
    配售公教住宅頭期款之用，亦為夫妻理財行為之一部，而非
    屬夫妻間之借貸，況借款人為乙○○之母親，而與乙○○無
    涉；另乙○○主張向丙○○借款614,600元， 係由丙○○將
    614,600元該款項匯入久葉公司帳戶， 按丙○○斯時為久葉
    公司之股東，該匯款應屬其與久葉公司間之股東往來，亦與
    乙○○無涉云云。然被上訴人已辯以， 89年1月25日被上訴
    人乙○○之母劉陳因申購配售公教住宅，向其子即乙○○
    要求支付自備款4,239,924元， 乙○○因無足額款項，乃向
    被上訴人丙○○洽借， 被上訴人丙○○於89年1月25日依乙
    ○○指示將4,239,924元匯入公務員住宅 及福利委員會在中
    央信託局信託處第00000000000000帳戶，已據提出公務員住
    宅及福利委員會函、匯款單、收據、受配人名冊為證，而乙
    ○○母親劉陳向其子要求支付該款項，由乙○○向配偶借
    貸，亦為人情之常，乙○○又已陳稱因係劉陳向伊借款，
    乃要求丙○○在匯款單上註明借款人為劉陳等情，故尚不
    能僅以匯款單上記載借款人為劉陳，即認借款人非乙○○
    。又依久葉公司登記資料所示， 雖丙○○將614,600元該款
    項匯入久葉公司帳戶時，為久葉公司之股東，然不能即證該
    匯款非乙○○向丙○○借用而匯入久葉公司帳戶，蓋斯時乙
    ○○亦為該公司股東，其主張係向丙○○借用，並依其指示
    匯入久葉公司帳戶，並未悖於常理。上訴人就被上訴人間互
    相故意為非真意之買賣合意，並未提出積極證據，以資證明
    ，僅以被上訴人提出之反證未能確實證明借貸關係，而主張
    被上訴人通謀虛偽為買賣之意思表示，實不可採。
  (四)上訴人次稱， 系爭買賣契約約定價金為580萬元，然依土地
    買賣所有權移轉契約書及建築物改良物買賣所有權移轉契約
    書之買賣價款總額為5,779,346元已有疑義；且第2期款之土
    地增值稅439,760元、契稅16,361元，代書費8,000元共計46
    4,121元， 與被上訴人丙○○稱交付與乙○○48萬元之金額
    不符， 亦未見渠等有任何結算第2期款之行為；又上開費用
    皆為過戶所需，實質而言，並無何對價實益；被上訴人為夫
    妻關係，於買賣契約訂立前後，均共同居住於系爭房地，何
    來點交之有？且丙○○固提領現金45萬元，但並無任何證據
    證明上開款項連同現金15,476元係交付與乙○○，縱乙○○
    於隔日匯款與中租公司之45萬元， 係由丙○○於8月22日所
    交付與乙○○者，惟此應屬丙○○提領其保管之夫妻同財共
    居財產，不足以證明雙方間確有買賣行為之存在云云。但查
    ，衡之一般不動產買賣實務，多有公契與私契約之分，公契
    係作為申報土地增值稅及契稅之用，私契則係實際支付買賣
    價金之依據，二者關於買賣價金之記載通常均不同。上訴人
    以系爭買賣契約約定價金為580萬元， 而土地買賣所有權移
    轉契約書及建築物改良物買賣所有權移轉契約書之買賣價款
    總額為5,779,346元， 二者不同而認被上訴人屬通謀虛偽意
    思表示，即不可採。又第2期款之土地增值稅439,760元、契
    稅16,361元，代書費8,000元共計464,121元，雖與被丙○○
    抗辯自台北市銀行帳戶存摺提領18萬元及自玉山銀行帳戶存
    摺提領30萬元，以48萬元交付乙○○之金額不同，然徵諸常
    情，自銀行提領之金額多為整數，且應較該應繳費用為高，
    故丙○○交付乙○○48萬元，並無可議之處。再買賣契約價
    款如何支付，本由買賣雙方自行約定， 被上訴人第2期款以
    系爭買賣契約所應支付之土地增值稅、契稅、登記規費、代
    書費等，再由買賣價款中扣抵，衡諸契約自由原則，並無不
    妥。上訴人雖同住於系爭房地，但辦妥房地所有權移轉登記
    後，仍無礙於買賣標的物之點交，系爭買賣契約約定尾款交
    付為「辨理所有權移轉登記及點交清楚」，亦無不合理之處
    。 至丙○○於94年8月22日自玉山銀行帳戶存摺提領45萬元
    連同部分現金15,476元，付清尾款465, 476元，乙○○則於
    翌日匯款45萬元予中租公司，已如前述，該現金部分金額非
    高，無提領之證據本為常情，上訴人主張另45萬元為丙○○
    提領其保管之夫妻同財共居財產云云，既未舉證以實其說，
    洵無足採。
  (五)上訴人又稱， 依劉麗玉建築師事務所於95年1月25日所出具
    之報告，系爭房地價值為9,886,500元， 與系爭買賣契約所
    定之金額580萬元，相距甚大， 足認被上訴人乙○○係為脫
    免強制執行，而將不動產移轉與其妻云云。然被上訴人已否
    認系爭房地有前開報告所稱之9,886,500元價值， 上訴人未
    進而證明該報告之真實性，其此項主張，亦不可採。
  (六)綜上，上訴人未能舉證證明，被上訴人互相故意為非真意之
    買賣表示並為非真意之合意，僅以被上訴人為夫妻關係，其
    價金之交付不實，而謂被上訴人以買賣為原因所為之所有權
    移轉登記，係為符合土地登記規則相關法令之要件，實質上
    無買賣契約及不動產所有權之移轉契約存在；或縱該等契約
    及移轉登記形式上存在，亦係基於通謀虛偽意思表示而無效
    ，請求確認被上訴人就系爭房地， 於94年5月30日所為之買
    賣債權關係及物權關係均不存在， 並依民法第242條之規定
    ，代位被上訴人乙○○請求被上訴人丙○○將系爭爭房地以
    買賣為原因所為之所有權移轉登記予以塗銷，均屬無據。
五、上訴人又主張，系爭買賣行為雖有買賣契約之外觀，但因無
    對價關係，故實質上等同贈與行為，有害及伊之債權，依民
    法第244條第1項之規定，伊得請求撤銷贈與契約及所有權移
    轉契約云云。然債務人所為之無償行為，有害及債權者，債
    權人得聲請法院撤銷之；債務人所為之有償行為，於行為時
    明知有損害於債權人之權利者，以受益人於受益時亦知其情
    事者為限，債權人得聲請法院撤銷之，為民法第244條第1、
    2項所明定。 該條文所稱之無償或有償行為，係以債務人與
    第三人間之行為是否互為對價關係之給付為其區別之標準。
    本件被上訴人丙○○以580萬元之對價買受系爭房地， 已如
    前述，則其取得系爭房地之移轉自非無償行為，上訴人主張
    ，依民法第244條第1項之規定，請求撤銷被上訴人就系爭房
    地所為之贈與債權關係暨所有權移轉登記行為，並本於民法
    第242條之規定， 代位乙○○請求塗銷該所有權移轉登記，
    回復為被上訴人乙○○所有，亦無理由。
六、上訴人另主張，縱認被上訴人間之買賣為有償行為，惟其行
    為有害於伊之債權，且為被上訴人所明知，伊得依民法第24
    4條第2項規定，請求撤銷前開買賣契約及所有權移轉契約云
    云。惟按，民法第244條之撤銷權， 自債權人知有撤銷原因
    時起，1年間不行使， 或自行為時起經過10年而消滅，同法
    第245條定有明文。 本件上訴人自承於95年1月6日知悉系爭
    不動產以買賣為原因由被上訴人乙○○移轉登記予被上訴人
    丙○○（見本院卷第125頁背面），則上訴人迄96年4月18日
    提起上訴時始追加本於民法第244條第2項規定，請求撤銷被
    上訴人間之系爭買賣契約及所有權移轉契約， 顯已逾1年除
    斥期間，不能准許。 則其進而依民法第242條之規定，代位
    被上訴人乙○○請求塗銷該以買賣為登記原因所為之所有權
    移轉登記，回復為乙○○所有，亦為無據。上訴人固稱，伊
    於原審係依民法第244條第1項、 第2項規定合併請求法院撤
    銷被上訴人間為詐害債權所為之債權行為與物權行為，其本
    於民法第244條第2項規定為請求部分，本即係在原起訴範圍
    內，無訴之追加可言， 是其此項撤銷權並無逾越1年除斥期
    間云云。惟上訴人於原審起訴時主張：「三詎被告乙○○不
    思還款事宜，竟於94年6月9日將其所有系爭土地及建物，無
    償移轉與被告丙○○，藉以逃避原告對其上開財產聲請強制
    執行，故其移轉行為顯有詐害債權人之意思表示，並已害及
    債權人之債權。四末按， 民法第244條規定明文：債務人所
    為之無償行為，有害及債權者，債權人得聲請法院撤銷之。
    為此爰請鈞院鑒核，賜准判決如原告訴之聲明。」等語（見
    原審卷第5頁）， 經原審通知上訴人提出準備書狀就主張撤
    銷之原因事實或法律關係為買賣或贈與，請求依據為何等為
    具體說明（見原審卷第19頁），上訴人復具準備狀(1)(2)說明
    ：「四依民法第244條第1項規定，債務人所為之無償行為，
    有害及債權者，債權人得聲請法院撤銷之。上述系爭房地所
    有權移轉行為雖以買賣原因登記，然實為脫產之無償行為，
    顯已損及原告債權，原告自得訴請撤銷買賣行為及所有權移
    轉登記行為」「四依民法第244條第1項規定，債務人所為之
    無償行為，有害及債權者，債權人得聲請法院撤銷之。綜上
    ，…其買賣行為時間點及動機均違反論理法則及經驗法則，
    應屬脫產之無償行為，並已損及原告債權，爰依法訴請撤銷
    買賣行為及所有權移轉登記行為…」等語（見原審卷第54、
    58頁），足見上訴人於原審僅本於民法第244條第1項規定為
    主張，原判決亦對此項訴訟標的為裁判，並不及於民法第24
    4條第2項規定之撤銷權，上訴人主張其本於民法第244條第2
    項規定為請求部分，本在原起訴範圍內，並無訴之追加亦未
    逾1年除斥期間云云，委無足取。
七、綜上所述，上訴人主張被上訴人間實際上無買賣契約及所有
    權移轉登記行為，暨彼等通謀虛偽意思表示為買賣及所有權
    移轉登記，而先位聲明請求(一)確認被上訴人就系爭房地於94
    年5月30日所為之買賣債權關係暨物權關係均不存在。 (二)被
    上訴人丙○○應將系爭房地於94年6月9日經松山地政事務所
    以買賣為原因所為之所有權移轉登記予以塗銷。復主張依民
    法第244條第1項、 第242條規定第一備位請求(一)被上訴人就
    系爭房地， 於94年5月30日所為之贈與債權關係暨94年6月9
    日所為之所有權移轉登記行為應予撤銷。(二)被上訴人丙○○
    應將系爭房地於94年6月9日經松山地政事務所以買賣為原因
    所為之所有權移轉登記予以塗銷，回復為被上訴人乙○○名
    義。另主張依民法第244條第2項、 第242條規定，第二備位
    請求(一)被上訴人 就系爭房地於94年5月30日所為之買賣債權
    關係暨94年6月9日所為之所有權移轉登記行為應予撤銷。(二)
    被上訴人丙○○應將系爭房地於94年6月9日經松山地政事務
    所以買賣為原因所為之所有權移轉登記予以塗銷，回復為被
    上訴人乙○○名義，均屬無理由，應予駁回。是則原審就第
    一備位聲明部分判決上訴人敗訴，於法並無不合。上訴意旨
    指摘原判決不當，聲明廢棄改判，為無理由，應併追加之訴
    駁回之。
八、兩造其餘攻擊防禦方法及未援用之證據經本院審酌後，認與
    本判決之論斷不生影響，爰不一一論駁。
九、據上論結，本件上訴及追加之訴均為無理由。依民事訴訟法
    第449條第1項、第78條，判決如主文。
中　　華　　民　　國　　96　　年　　10　　月　　30　　日
　　　　　　　　  　民事第十一庭
                        審判長法　官   鄭雅萍
　　　　　　　　　　　        法　官   薛中興
　　　　　　　　　　　        法　官   詹文馨
正本係照原本作成。
如不服本判決，應於收受送達後20日內向本院提出上訴書狀，其
未表明上訴理由者，應於提出上訴後20日內向本院補提理由書狀
（均須按他造當事人之人數附繕本）上訴時應提出委任律師或具
有律師資格之人之委任狀；委任有律師資格者，另應附具律師資
格證書及釋明委任人與受任人有民事訴訟法第466條之1第1項但
書或第2項（詳附註）所定關係之釋明文書影本。
中　　華　　民　　國　　96　　年　　10　　月　　30　　日
　　　　　　　　　　　　　　  書記官   周淑靜
附註：
民事訴訟法第466條之1（第1項、第2項）：
對於第二審判決上訴，上訴人應委任律師為訴訟代理人。但上訴
人或其他法定代理人具有律師資格者，不在此限。
上訴人之配偶、三親等內之血親、二親等內之姻親，或上訴人為
法人、中央或地方機關時，其所屬專任人員具有律師資格並經法
院認為適當者，亦得為第三審訴訟代理人。
